【裁判字號】    97,易,1764
【裁判日期】    970620
【裁判案由】    詐欺
【裁判全文】
臺灣臺中地方法院刑事判決              97年度易字第1764號
公  訴  人  臺灣臺中地方法院檢察署檢察官
被      告  丁○○
上列被告因詐欺案件，經檢察官提起公訴（九十七年度偵緝字第
九二六號），本院判決如下：
    主    文
丁○○幫助意圖為自己不法之所有，以詐術使人將本人之物交付
，處有期徒刑肆月，如易科罰金，以新臺幣壹仟元折算壹日。
    犯罪事實
一、丁○○可預見一般人收集金融帳戶使用常與財產犯罪密切相
    關，竟不顧他人所可能遭害之危險，仍以縱若有人持以犯罪
    亦無違反本意之不確定幫助詐欺取財犯意，於民國九十六年
    九月二十六日之前某日，在不詳地點，將其於九十六年九月
    十八日，在臺中商業銀行（下稱臺中商銀）潭子分行開立之
    帳號000000000000000號帳戶之存摺、提款
    卡連同密碼，交付予真實姓名年籍不詳成年人使用。嗣該人
    即與其所屬詐欺集團成員，基於意圖為自己不法所有之犯意
    聯絡，先於九十六年九月二十六日九時許，以電話向乙○○
    佯稱係臺北地檢署簡姓書記官之電話，並稱其玉山銀行及萬
    泰銀行帳戶內有不明資金流動，涉嫌違反洗錢防制法，需將
    帳戶內所有存款存入其指定之帳戶內監管云云，並傳真中央
    保險局申請代理監管帳戶證明、法務部行政凍結管制命令、
    個人資料外洩授權止付聲明書等文件予乙○○，致乙○○誤
    信為真而陷於錯誤，遂於同日至高雄市新興區○○○路一三
    三號臺灣銀行新興分行匯款新臺幣（下同）十萬一千元至丁○○上開帳戶，旋遭該詐欺集團成員提領一空；復於九十六
    年九月二十八日九時三十分，以電話向甲○○佯稱其抽中全
    國電子抽獎活動二獎獎金一百萬，惟需先匯款三十％之稅金
    云云，致甲○○誤信為真而陷於錯誤，遂於同日十三時二十
    四分許，至桃園縣蘆竹鄉○○路三一○號永豐銀行南崁分行
    匯款三十萬元至丁○○上開帳戶，旋遭該詐欺集團成員提領
    一空。嗣經乙○○、甲○○驚覺有異，報警始查獲上情。
二、案經乙○○告訴暨臺中縣警察局豐原分局報告臺灣臺中地方
    法院檢察署檢察官偵查起訴。
    理    由
一、按被告以外之人（包括證人、鑑定人、告訴人、被害人及共
    同被告等）於審判外之陳述雖不符刑事訴訟法第一百五十九
    條之一至之四等四條之規定，而經當事人於審判程序同意作
    為證據，法院審酌該言詞陳述或書面陳述作成時之情況，認
    為適當者，亦得為證據；當事人、代理人或辯護人於法院調
    查證據時，知有刑事訴訟法第一百五十九條第一項不得為證
    據之情形，而未於言詞辯論終結前聲明異議者，視為有前項
    之同意，同法第一百五十九條之五定有明文。立法意旨在於
    傳聞證據未經當事人之反對詰問予以核實，原則上先予排除
    。惟若當事人已放棄反對詰問權，於審判程序中表明同意該
    等傳聞證據可作為證據；或於言詞辯論終結前未聲明異議，
    基於尊重當事人對傳聞證據之處分權，及證據資料愈豐富，
    愈有助於真實發見之理念，且強化言詞辯論主義，使訴訟程
    序得以順暢進行，上開傳聞證據亦均具有證據能力。查本件
    證人即被害人乙○○、甲○○於警詢中之證述，卷附之被告
    丁○○臺中商銀潭子分行開戶基本資料、交易明細、證人乙○○臺灣銀行匯出匯款回條聯、證人甲○○永豐銀行匯款委
    託書等作成之狀態，並無違背證人乙○○、甲○○或各該書
    面製作人個人意思而為陳述，或其他違法取供、或不法取得
    之情形，且公訴人、被告於本院準備程序中表示對於前開卷
    內已存在之證據之證據能力不爭執（本院卷第一九頁），且
    於本院審理時對於證人即被害人乙○○、甲○○於警詢中之
    證述，及卷附之高雄市政府警察局新興分局中正三路派出所
    受理各類案件紀錄表、內政部警政署反詐騙案件紀錄表、高
    雄市政府警察局新興分局受理詐騙帳戶通報警示及詐騙斷話
    簡便格式表、證人乙○○臺灣銀行匯款單影本、法務部行政
    凍結管制執行命令、高雄市政府警察局新興分局中正三路派
    出所受理刑事案件報案三聯單、證人甲○○永豐銀行匯款單
    影本、桃園縣政府警察局大園分局蘆竹分駐所受理各類案件
    紀錄表、受理刑事案件報案三聯單、受理詐騙帳戶通報警示
    簡便格式表、內政部警政署反詐騙案件紀錄表、被告丁○○
    臺中商業銀行開戶資料及交易明細、臺中商業銀行潭子分行
    九十七年五月七日中潭子字第○九七○三九○○一一五號函
    等（本院卷第二七頁），復不爭執其等證據能力及真實性，
    足認並無顯不可信之情況，且本院審酌證人乙○○、甲○○
    上開所述，及前開書面證據資料，其等之言詞或書面等證據
    內容之作成，較無人情施壓或干擾，亦無不當取供或違法取
    得之情形，復為本院事實認定之重要依據，認為以之作為本
    案之證據亦屬適當，是證人乙○○、甲○○前開之證述，及
    卷附之高雄市政府警察局新興分局中正三路派出所受理各類
    案件紀錄表、內政部警政署反詐騙案件紀錄表、高雄市政府
    警察局新興分局受理詐騙帳戶通報警示及詐騙斷話簡便格式
    表、證人乙○○臺灣銀行匯款單影本、法務部行政凍結管制
    執行命令、高雄市政府警察局新興分局中正三路派出所受理
    刑事案件報案三聯單、證人甲○○永豐銀行匯款單影本、桃
    園縣政府警察局大園分局蘆竹分駐所受理各類案件紀錄表、
    受理刑事案件報案三聯單、受理詐騙帳戶通報警示簡便格式
    表、內政部警政署反詐騙案件紀錄表、被告丁○○臺中商業
    銀行開戶資料及交易明細、臺中商業銀行潭子分行九十七年
    五月七日中潭子字第○九七○三九○○一一五號函等於審判
    外之證言與書面陳述，仍具有證據能力。
二、訊據被告丁○○固坦承前開臺中商銀潭子分行帳號0000
    00000000000號帳戶為其所開立之事實，惟矢口
    否認有何幫助詐欺取財之犯行，辯稱：伊辦帳戶是要做為存
    款之用，開戶時在帳戶內存了二千元，開戶後便將該帳戶之
    存簿、印章、提款卡連同密碼單均放在車上，伊每天都有檢
    查帳戶，開戶後一星期，因要取帳戶使用就發現該帳戶存簿
    、印章、提款卡連同密碼單均被竊，且車子左邊門有被撬開
    ，在發現帳戶遺失後有向臺中商銀潭子分行辦理掛失云云。
    惟查：
(一)、證人乙○○於九十六年九月二十六日九時許，接獲佯稱係臺
    北地檢署簡姓書記官之電話，並稱其玉山銀行及萬泰銀行帳
    戶內有不明資金流動，涉嫌違反洗錢防制法，需將帳戶內所
    有存款存入其指定之帳戶內監管之電話云云，並接獲中央保
    險局申請代理監管帳戶證明、法務部行政凍結管制命令、個
    人資料外洩授權止付聲明書等傳真文件，致證人乙○○誤信
    為真而陷於錯誤，遂於同日至高雄市新興區○○○路一三三
    號臺灣銀行新興分行匯款十萬一千元至被告丁○○上開帳戶
    ；又證人甲○○於九十六年九月二十八日九時三十分，接獲
    佯稱其抽中全國電子抽獎活動二獎獎金一百萬，惟需先匯款
    三十％之稅金云云之電話，致證人甲○○誤信為真而陷於錯
    誤，遂於同日十三時二十四分許，至桃園縣蘆竹鄉○○路三
    一○號永豐銀行南崁分行匯款三十萬元至被告丁○○上開帳
    戶等情，業據證人乙○○、甲○○證述在卷（臺中縣警察局
    豐原分局中縣豐警偵字第○九六○○三九七九七號卷第六、
    一五、一六頁），復有高雄市政府警察局新興分局中正三路
    派出所受理各類案件紀錄表、內政部警政署反詐騙案件紀錄
    表、高雄市政府警察局新興分局受理詐騙帳戶通報警示及詐
    騙斷話簡便格式表、證人乙○○臺灣銀行匯款單影本、法務
    部行政凍結管制執行命令、高雄市政府警察局新興分局中正
    三路派出所受理刑事案件報案三聯單、證人甲○○永豐銀行
    匯款單影本、桃園縣政府警察局大園分局蘆竹分駐所受理各
    類案件紀錄表、受理刑事案件報案三聯單、受理詐騙帳戶通
    報警示簡便格式表、內政部警政署反詐騙案件紀錄表、被告
    丁○○臺中商業銀行開戶資料及交易明細（臺中縣警察局豐
    原分局中縣豐警偵字第○九六○○三九七九七號卷第七至一
    ○、一二、一四、一七至二五頁）、臺中商業銀行潭子分行
    九十七年五月七日中潭子字第○九七○三九○○一一五號函
    （本院第一五頁）等在卷可稽，堪可認定。承上可知，被告
    所有之臺中商銀潭子分行帳號0000000000000
    00號之帳戶確係為詐欺集團成員供作詐欺取財之匯款帳戶
    使用。
(二)、被告雖以前揭詞情置辯。被告雖辯稱其車輛車門遭撬開，帳
    戶存摺遭竊取，並未報警云云，被告就此個人理財之重要工
    具失竊並未報警，其所述已令人存疑。又被告前開帳戶未曾
    辦理遺失或掛失止付，亦與被告所辯曾於臺中商業銀行潭子
    分行辦理掛失云云不符，此有臺中商業銀行潭子分行九十七
    年五月七日中潭子字第○九七○三九○○一一五號函一份（
    本院第一五頁）在卷可按。再依卷附前開帳戶交易明細表，
    該帳戶九十六年九月十八日開戶啟用之翌日，即有多筆款項
    匯入及提領之記錄，此有臺中商銀潭子分行帳號00000
    0000000000號帳戶交易清單在卷可憑（臺中縣警
    察豐原分局中縣豐警偵字第○九六○○三九七九七號卷第二
    五頁），亦與被告所辯申辦該帳戶後至遭竊之日止，並未曾
    使用該帳戶云云顯有未合。是以，被告前開所辯均與客觀事
    證不合，其所辯是否詳實，實令人生疑。再者，本案證人乙○○遭詐騙匯入被告持有之前開帳戶金額，係經詐欺集團成
    員以提款卡由自動櫃員機提領，此有前開帳戶客戶歷史交易
    明細，在卷可憑（臺中縣警察豐原分局中縣豐警偵字第○九
    六○○三九七九七號卷第二五頁），然被告於警詢時自承前
    開帳戶之密碼由其設立且提款卡密碼只有其自己知道等語（
    臺中縣警察豐原分局中縣豐警偵字第○九六○○三九七九七
    號卷第二頁），故苟非被告提供提款卡密碼予該詐騙集團成
    員，該成員豈可能輕易得知提款卡密碼。被告就此雖於偵查
    中改稱：未將密碼寫在帳戶裡云云（臺灣臺中地方法院檢察
    署九十七年度偵緝字第九二六號卷第二○頁）；惟又復於本
    院審理時改稱：其是將密碼單與帳戶之存摺、印章連同提款
    卡一起放在車上云云，被告就該帳戶之金融卡密碼係如何記
    載、收藏，其所述先後已有不同。且按在金融機構申設之個
    人帳戶，係供個人理財使用之金融工具，為避免個人金融等
    資料，為人所輕易取得，通常均會小心保管，多將密碼與提
    款卡、存簿分開放置，以避免存簿、提款卡遺失或遭竊，使
    人輕易得知密碼，而被告為一智慮成熟之成年人焉有不知之
    理，故被告前開所辯將密碼單與存簿、提款卡、印章放置於
    一處或將密碼書寫於存摺上云云，亦與社會常情不符。再參
    以，詐欺集團為確保其詐欺之犯罪所得，其所使用供被害人
    匯入款項之帳戶，必定是其能掌控之帳戶，以確保其能順利
    提領受詐欺者匯入之款項，故其經常以買受或租用之方式以
    取得帳戶，豈有可能以詐騙或盜取之方式取得存摺、提款卡
    ，而使其花費心力詐欺所得之款項，陷於隨時可能為被告申
    請掛失止付而無法取得之危險。準此，前開臺中商銀潭子分
    行開立之帳號000000000000000號帳戶之存
    摺、提款卡、印章連同密碼，應係經被告同意交予詐欺集團
    成員使用等情應可認定。被告前開所辯，應無足採。
(三)、金融機構之帳戶為個人理財之工具，為便利大眾使用此一理
    財工具，以資活絡資金供需，對於申請開設金融帳戶並無設
    有任何特殊之限制，一般民眾皆能自由申請開戶，並得同時
    在不同金融機構申請多數存款帳戶使用，乃眾所周知之事實
    ，依一般人之社會生活經驗，倘係經由合法管道之收入或支
    出，其於金融帳戶之存放及提領，本可自行向金融行庫開立
    帳戶後使用，殊無大費周章使用他人帳戶之必要，況且近來
    類如刮刮樂、退稅轉帳等詐騙案件層出不窮，詐騙集團多利
    用人頭帳戶做為出入帳戶，不僅廣為媒體所披載，亦經政府
    一再宣導提醒注意，尤以現今各地金融機構所設自動提款機
    莫不設定轉帳之警示畫面，或張貼警示標語，促請使用大眾
    注意，衡諸目前社會以電視、報紙甚至網路等管道流通資訊
    之普及程度，以及使用自動提款機從事提款、轉帳交易之頻
    繁，苟見有陌生人不思以自己名義申請開立帳戶，反而向不
    特定人蒐集或收購他人之金融機構帳戶使用，帳戶所有人焉
    能安心將其帳戶交付收購帳戶之人，而絲毫未加懷疑其收集
    帳戶之目的即在於詐取他人財物？被告既明知詐騙集團多以
    蒐集他人帳戶供作詐騙被害人匯款之犯罪工具，而將其所持
    之前開臺中商銀潭子分行帳戶之存摺、提款卡、印章連同密
    碼交予他人，由此顯見被告對於他人係將該帳戶用以實施詐
    欺犯行，當可預見，且其對於該人利用其帳戶向他人詐取財
    物，並無違背其本意，是被告主觀上應具有幫助他人詐取財
    物之不法犯意甚明。本件事證明確，被告犯行應堪認定。
三、本案詐欺集團成員與其所屬之集團成員，基於為自己不法所
    有之犯意聯絡，以上開之方式為詐術，使證人乙○○、甲○○陷於錯誤，而依其指示匯款予詐欺集團，是該詐欺集團成
    員所為，均係犯第三百三十九條第一項之詐欺取財罪。被告
    將上開帳戶之存摺、提款卡、印章連同提款密碼交給詐欺集
    團成員供其詐騙財物之用，顯係基於幫助該詐欺集團成員詐
    欺取財之犯意，且其所為提供前開帳戶之行為屬刑法詐欺取
    財罪構成要件以外之行為，其既以幫助該詐欺集團犯罪之意
    思而參與犯罪構成要件以外之行為，核其所為，係犯刑法第
    三十條第一項前段、第三百三十九條第一項之幫助詐欺取財
    罪。被告係以幫助詐欺取財犯罪之意思參與犯罪，為詐欺取
    財之幫助犯，爰依刑法第三十條第二項規定，依正犯之刑減
    輕之。爰審酌被告平日素行，其任意提供帳戶予不法份子使
    用，且其所提供帳戶非惟幫助詐騙者遂行詐財目的，同時使
    詐欺者得以隱匿其真實身分，減少遭查獲之風險，愈使其肆
    無忌憚，加深犯罪之猖獗，及其提供之帳戶僅一個，暨其犯
    後猶否認犯行，飾詞狡辯，及其犯罪之動機、目的、手段等
    一切情狀，量處如主文所示之刑，並諭知易科罰金之折算標
    準。
據上論斷，應依刑事訴訟法第二百九十九條第一項前段，刑法第
三十條第一項、第二項、第三百三十九條第一項、第四十一條第
一項前段，刑法施行法第一條之一第一項、第二項前段，判決如
主文。
本案經檢察官丙○○到庭執行職務。
中    華    民    國    97    年    6     月    20    日
                  刑事第十四庭  審判長法  官  陳  葳
                                      法  官  洪堯讚
                                      法  官  劉逸成
上正本證明與原本無異。
如不服本判決，應於送達後十日內向本院提出上訴狀（須附繕
本），上訴於臺灣高等法院臺中分院。
上訴書如未敘述理由，應於上訴期間屆滿後二十日內補提理由書
於本院。
                                      書記官  陳青瑜
中    華    民    國    97    年     6    月    20    日
附錄論罪科刑法條：
中華民國刑法第339條（普通詐欺罪）
意圖為自己或第三人不法之所有，以詐術使人將本人或第三人之
物交付者，處五年以下有期徒刑、拘役或科或併科一千元以下罰
金。
以前項方法得財產上不法之利益或使第三人得之者，亦同。
前二項之未遂犯罰之。


司法院資訊處製作；財團法人民間司法改革基金會備份。
